臺灣高等法院刑事判決
109年度上訴字第3630號
上訴人  曾定承原名曾福成  
即被告        
                
              
              
        黃政國
                
              
上列上訴人因偽證案件，不服臺灣宜蘭地方法院109年度訴字第
201號，中華民國109年7月13日第一審判決（起訴案號：臺灣宜
蘭地方檢察署109年度偵字第2155號）提起上訴，判決如下：
    主  文
上訴駁回。
    理  由
一、本院審理結果，認原審以被告曾福成、黃政國(累犯)均犯偽
    證罪，分別處有期徒刑3月、2月，認事用法皆無不當，應予
    維持，並引用附件原判決記載之犯罪事實、證據及理由。
二、被告上訴內容概要：
　　被告曾福成：認罪，家中有癌母需被告照顧，請給被告盡孝
    機會。被告黃政國：本案是民國100年（應是99年）案件，
    被告對於當時的陳述已經記憶模糊，不知何以今年才被起訴
    判刑。　　
三、駁回上訴維持原判決之理由：
（一）被告2人觸犯刑法第168條偽證罪犯行，已經原審詳細審認
      明確。
（二）原審量刑審酌被告均有犯罪科刑紀錄，素行不佳、犯罪動
      機、目的、手段、坦承犯行及家庭經濟狀況等刑法第57條
      科刑審酌事項，就法定刑2月以上，7年以下有期徒刑之罪
      ，分別判處上述刑度，已經從輕量刑。所犯偽證罪刑，雖
      不得易科罰金；但得易服社會勞動，並非絕對拘禁式處遇
      刑，被告上訴均求處更輕刑度，核無理由，應予駁回。
四、被告2人於審理期日均未在監在押，經合法傳喚，無正當理
    由未到庭，皆不待陳述直接判決。
據上論斷，依刑事訴訟法第373條、第368條、第371條，判決如
主文。
本案經檢察官張鳳清提起公訴，檢察官李吉祥到庭執行職務。
中　　華　　民　　國　　109 　年　　12　　月　　23　　日
    　　　　　　　　　刑事第二庭審判長法　官  周盈文
　　    　　　　　　　　　　　　　　  法　官  錢建榮
  　　　    　　　　　　　　　　　　  法　官  郭豫珍
以上正本證明與原本無異。
如不服本判決，應於收受送達後20日內向本院提出上訴書狀，其
未敘述上訴之理由者並得於提起上訴後20日內向本院補提理由書
（均須按他造當事人之人數附繕本）「切勿逕送上級法院」。
                                      書記官  葉書豪
中　　華　　民　　國　　109 　年　　12　　月　　23　　日
附件：原判決
臺灣宜蘭地方法院刑事判決　　　　　　　109年度訴字第201號
公　訴　人　臺灣宜蘭地方檢察署檢察官
被　　　告　王義隆　男　43歲（民國00年0月00日生）
                    身分證統一編號：Z000000000號
                    住宜蘭縣○○鎮○○路000號3樓
            曾福成　男　47歲（民國00年0月00日生）
                    身分證統一編號：Z000000000號
                    住宜蘭縣○○鄉○○路00巷0號
                    居宜蘭縣○○鄉○○路○段000巷00弄00
                      號
            陳進風　男　50歲（民國00年0月0日生）
                    身分證統一編號：Z000000000號
                    住宜蘭縣○○鄉○○○路000號
                    居宜蘭縣○○鄉○○○路00號
            黃政國　男　38歲（民國00年00月0日生）
                    身分證統一編號：Z000000000號
                    住宜蘭縣○○鄉○○路○○巷0號
上列被告因偽證案件，經檢察官提起公訴（109年度偵字第2155
號），被告於準備程序中就被訴事實為有罪之陳述，經本院裁定
依簡式審判程序審理，並判決如下：
    主  文
王義隆犯偽證罪，累犯，處有期徒刑參月。
曾福成犯偽證罪，處有期徒刑參月。
陳進風犯偽證罪，累犯，處有期徒刑參月。
黃政國犯偽證罪，累犯，處有期徒刑貳月。
    犯罪事實
一、王義隆、曾福成、陳進風、黃政國基於偽證之犯意，分別為
    下列犯行：
（一）王義隆明知其於民國99年4月2日晚間8時許、同年月5日晚
      間7時許、同年5月中旬某時，皆有透過行動電話與林明儀
      聯繫，並以每次新臺幣（下同）1,000 元之價格，向林明
      儀購買第一級毒品海洛因3 次之事實（林明儀所涉販賣第
      一級毒品之犯行，業經最高法院判決確定），竟於99年10
      月27日，以證人身分於本院審理99年度訴字第294 號林明
      儀被訴販賣毒品案件時，經審判長告知得拒絕證言之權利
      、證人具結之義務及偽證罪之處罰，並依法命其朗讀結文
      內容且在結文上供前簽名具結後，就林明儀有無販賣毒品
      予其乙節與案情有重要關係之事項證稱：「就是朋友相約
      見面」、「沒有碰面販賣毒品」、「偵查中所述不是事實
      」云云，而為虛偽之陳述。
（二）曾福成明知其於99年4月6日晚間9時許、同年月8日中午12
      時許、同年5月1日中午12時許，皆有透過行動電話與林明
      儀聯繫，並以每次1,000 元之價格，向林明儀購買第一級
      毒品海洛因3 次之事實（林明儀所涉販賣第一級毒品之犯
      行，業經最高法院判決確定），竟於99年11月24日，以證
      人身分於本院審理99年度訴字第294 號林明儀被訴販賣毒
      品案件時，經審判長告知得拒絕證言之權利、證人具結之
      義務及偽證罪之處罰，並依法命其朗讀結文內容且在結文
      上供前簽名具結後，就林明儀有無販賣毒品予其乙節與案
      情有重要關係之事項證稱：「碰面沒有跟林明儀說要買毒
      品」、「就是講砂石的部分」、「是林明儀託我向一個叫
      老昌的人拿7,000元給他」云云，而為虛偽之陳述。
（三）陳進風明知其於99年3月26日晚間8時許、同年4月5日下午
      6時許，皆有透過行動電話與林明儀聯繫，並以每次1,000
      元之價格，向林明儀購買第二級毒品安非他命2 次之事實
      （林明儀所涉販賣第二級毒品之犯行，業經最高法院判決
      確定），竟於99年12月22日，以證人身分於本院審理99年
      度訴字第294 號林明儀被訴販賣毒品案件時，經審判長告
      知得拒絕證言之權利、證人具結之義務及偽證罪之處罰，
      並依法命其朗讀結文內容且在結文上供前簽名具結後，就
      林明儀有無販賣毒品予其乙節與案情有重要關係之事項證
      稱：「我要還錢。因為有一次我到羅東，我的自小客車破
      風，有跟被告借錢」、「哪裡有跟被告買過安非他命，那
      段話，是警察要我說的」云云，而為虛偽之陳述。
（四）黃政國明知其於99年3月30日某時許、同年4月4日凌晨1時
      許、同年月22日晚間10時許，分別透過室內電話及行動電
      話與林明儀聯繫，並各以紅酒1瓶、紅酒1瓶、虎頭蜂藥酒
      2瓶為代價，向林明儀購買第一級毒品海洛因3次之事實（
      林明儀所涉販賣第一級毒品之犯行，業經最高法院判決確
      定），竟於100年5月24日，以證人身分於本院審理99年度
      訴字第294 號林明儀被訴販賣毒品案件時，經審判長告知
      得拒絕證言之權利、證人具結之義務及偽證罪之處罰，並
      依法命其朗讀結文內容且在結文上供前簽名具結後，就林
      明儀有無販賣毒品予其乙節與案情有重要關係之事項證稱
      ：「我欠林明儀5,000 元，因為他來家裡跟我要錢，要得
      很兇，我沒錢還他，對他不好意思，所以打電話拿紅酒給
      他」、「因為我在偵訊中跟刑警交換條件」、「跟刑警配
      合好了，不採尿」云云，而為虛偽之陳述。嗣經臺灣高等
      法院函請臺灣宜蘭地方檢察署檢察官偵辦，始悉上情。
二、案經臺灣高等法院函請臺灣宜蘭地方檢察署檢察官偵查起訴
    。
    理  由
一、按簡式審判程序之證據調查，不受第159條第1項之限制，刑
    事訴訟法第273條之2定有明文。是依上開規定，於行簡式審
    判程序之案件，被告以外之人於審判外之陳述，除有其他不
    得作為證據之法定事由外，應認具有證據能力。查本件如下
    引用被告以外之人於審判外之陳述，因本案採行簡式審判程
    序，復無其他不得做為證據之法定事由，揆諸前揭說明，應
    認均具有證據能力，合先敘明。
二、前揭犯罪事實，業據被告王義隆、曾福成、陳進風、黃政國
    於本院準備及審理程序中坦承不諱（見本院卷第186頁至第1
    87頁、第209頁），並有本院99年度訴字第294號案件於99年
    10月27日、11月24日、12月22日、100年5月24日之審判筆錄
    、被告4人之證人結文、臺灣宜蘭地方檢察署99年度偵字第2
    755號案件於99年6月23日、25日、8月10 日之訊問筆錄、被
    告曾福成、陳進風、黃政國之證人結文、本院99年度訴字第
    294號判決、臺灣高等法院100年度上訴字第751 號判決、最
    高法院100年度台上字第4583號判決各1份在卷足憑（見臺灣
    宜蘭地方檢察署109年度他字第158號卷第18頁至第25頁、第
    31頁至第63頁、第65頁至第75頁；本院卷第3頁至第10 頁）
    。綜上，足認被告4 人前揭自白與事實相符，堪予採信。本
    案事證明確，被告4 人犯行洵堪認定，均應予依法論科。
三、論罪科刑：
（一）按刑法上之偽證罪，為形式犯，不以結果之發生為要件，
      證人於供前或供後具結而就案情有重要關係事項，故為虛
      偽陳述，其犯罪即成立，而該罪所謂於案情有重要關係之
      事項，則指該事項之有無，足以影響於裁判之結果者而言
      ，至於其虛偽陳述，法院已否採為裁判或檢察官據為處分
      之基礎，或有無採為基礎之可能，皆於偽證罪之成立無影
      響（最高法院71年台上字第8127號、84年台上字第3949號
      判例意旨參照）。核被告4人所為，均係犯刑法第168條之
      偽證罪。再按犯刑法第168條至第171條之罪，於所虛偽陳
      述或所誣告之案件，裁判或懲戒處分確定前自白者，減輕
      或免除其刑，同法第172條固有明文，然查，被告4人所虛
      偽陳述之本院99年度訴字第294 號毒品危害防制條例案件
      ，就該案之被告林明儀所涉販賣第一、二級毒品罪，前經
      本院於100年1月12日以99年度訴字第294 號判決後，經上
      訴臺灣高等法院，為臺灣高等法院於100年5月31 日以100
      年度上訴字第751 號判決，復經上訴至最高法院，而由最
      高法院於100年8月23日以100年度台上字第4583 號判決確
      定在案，此有林明儀之臺灣高等法院被告前案紀錄表1 份
      附卷可參，則被告4 人於該案確定後之109年6月22日本院
      準備及審理時始自白犯行，顯不符合刑法第172 條減輕其
      刑之規定，附此敘明之。
（二）又被告王義隆前因違反毒品危害防制條例案件，經本院以
      98年度訴字第118號判處有期徒刑9月確定，並於99年2 月
      25日徒刑執行完畢；被告陳進風前因違反毒品危害防制條
      例案件，經臺灣臺中地方法院以97年度訴字第3499號判處
      有期徒刑10月確定，並於98年10月11日徒刑執行完畢；被
      告黃政國前因搶奪、竊盜案件，經本院以92年度訴字第80
      號判處有期徒刑4月、7月，並定應執行刑有期徒刑10月確
      定，復因偽造文書、違反毒品危害防制條例案件，經本院
      以93年度訴字第259號、92年度羅簡字第192號、臺灣高等
      法院以92年度上訴字第3100號分別判處有期徒刑5月、6月
      、1年6月，嗣經本院以94年度聲字第9號裁定定應執行刑2
      年1月確定，並與前揭有期徒刑10 月部分接續執行，於95
      年9月26 日縮刑期滿，視為執行完畢，此有臺灣高等法院
      被告前案紀錄表3份附卷可參（見本院卷第9頁至第31頁、
      第51頁至第122 頁），被告王義隆、陳進風、黃政國於受
      前開有期徒刑執行完畢5 年以內，故意再犯本件有期徒刑
      以上之罪，皆為累犯，惟被告王義隆、陳進風、黃政國前
      揭犯行與本案之偽證犯行，罪名不同、罪質迥異，所侵害
      之法益亦不同，復欠缺關聯性及類似性，尚難僅憑被告王
      義隆、陳進風、黃政國於受有前開有期徒刑執行完畢5 年
      內，故意再犯本件有期徒刑以上之罪，即遽認其等有特別
      惡性及對刑罰反應力薄弱之情形，故依司法院大法官釋字
      第775號解釋意旨，爰均不予加重其最低本刑。
（三）公訴人於本院審理中就被告4 人所犯上開之罪，其中就被
      告黃政國部分，因被告黃政國犯後態度良好，請求量以較
      輕之刑，其餘3名被告則請依法判決（見本院卷第210頁）
      ，本院審酌被告王義隆前有多次違反毒品危害防制條例案
      件之犯罪科刑紀錄；被告曾福成前有違反毒品危害防制條
      例、槍砲彈藥刀械管制條例案件之犯罪科刑紀錄；被告陳
      進風前有多次違反毒品危害防制條例案件之犯罪科刑紀錄
      ；被告黃政國前有多次違反毒品危害防制條例案件之犯罪
      科刑紀錄，有臺灣高等法院被告前案紀錄表4 份存卷可考
      （見本院卷第9頁至第122頁），素行均難謂良好，其等經
      告以具結之效果及偽證之罪責，命其等於作證前朗讀結文
      後具結，已知悉偽證之嚴重性，竟於本院審理毒品危害防
      制條例案件作證時，為迴護林明儀，就案情相關重要事項
      為虛偽證言之犯罪動機、目的及手段，所為妨害司法機關
      對案件審理之正確性及耗費司法資源，誠屬不該，惟終未
      採為判決基礎之犯罪所生損害，兼衡被告王義隆於本院審
      理時自陳家庭經濟狀況勉持、高中肄業之智識程度；被告
      曾福成於本院審理時自陳家庭經濟狀況貧寒、國中畢業之
      智識程度；被告陳進風於本院審理時自陳家庭經濟狀況勉
      持、國中畢業之智識程度；被告黃政國於本院審理時自陳
      家庭經濟狀況勉持、國中畢業之智識程度，暨其等犯後皆
      已坦承犯行之態度等一切情狀，認公訴人之求刑尚稱允當
      ，爰分別量處如主文所示之刑。
據上論斷，應依刑事訴訟法第273條之1 第1項、第299條第1項前
段，刑法第168條、第47條第1項，判決如主文。
本案經檢察官張鳳清提起公訴，檢察官孫源志到庭執行職務。
中　　華　　民　　國　 109　　年　　7 　　月　　13　　日
                  刑事第四庭  法  官  陳盈孜
以上正本證明與原本無異。
如不服本判決應於收受送達後二十日內向本院提出上訴書狀，並
應敘述具體理由；其未敘述上訴理由者，應於上訴期間屆滿後二
十日內向本院補提理由書(均須按他造當事人之人數附繕本)「切
勿逕送上級法院」。
                              書記官　黃家麟
中　　華　　民　　國　 109　　年　　7 　　月　　13　　日
附錄本案論罪科刑法條：
中華民國刑法第168條
於執行審判職務之公署審判時或於檢察官偵查時，證人、鑑定人
、通譯於案情有重要關係之事項，供前或供後具結，而為虛偽陳
述者，處 7 年以下有期徒刑。